【裁判字號】    91,易,3973
【裁判日期】    920616
【裁判案由】    竊佔
【裁判全文】
臺灣高雄地方法院刑事判決                        九十一年度易字第三九七三號
    公  訴  人  臺灣高雄地方法院檢察署檢察官
    被      告  乙○○
右列被告因竊佔案件，經檢察官提起公訴（九十一年度偵字第一八一七０號），本院
判決如左：
    主  文
乙○○無罪。
    理  由
一、公訴意旨略以：被告乙○○於民國八十七年七月間，將座落在高雄市○鎮區○○
    段九八號地號（土地所有權人為丙○○）及同地段一００、一０一地號土地（土
    地所有權人財政部國有財產局及董登村、曾燈草、陳素華、吳辛亮、董萬福、董
    進瑩、董為樓、董億裕等多人所共有），門牌號碼為高雄市前鎮區振興里西甲西
    巷一三九號（改編後為高雄市○鎮區○○里○○○路一三三二號）之木造房屋拆
    除後，在同地段一００、一０一地號土地上予以改建房屋，將上揭土地竊佔，供
    己住居之用，因認被告乙○○涉有刑法第三百二十條第二項之竊佔罪嫌。
二、按犯罪事實應依證據認定之，無證據不得推定其犯罪事實。又不能證明被告犯罪
    者，應諭知無罪之判決，刑事訴訟法第一百五十四條、第三百零一條第一項分別
    定有明文。又告訴人之告訴，係以使被告受刑事訴追為目的，是其陳述是否與事
    實相符，仍應調查其他證據以資審認，最高法院五十二年台上字第一三００號著
    有判例可資參照。再按刑法第三百二十條第二項竊佔罪係以意圖為自己或第三人
    不法之利益，而竊佔他人之不動產者為犯罪構成要件，故行為人若係基於法律上
    之原因或因誤信該物為自己所有，而占有使用，即欠缺不法利益意圖之要件，而
    尚不構成該犯罪，又該條之竊佔罪，以意圖為自己不法之利益，在他人不知之間
    而竊佔他人之不動產為其構成之要件，即以他人之物原不在自己持有中，其持有
    純由於犯罪之結果而來者，始足該當，苟其佔用他人之不動產之始，即已向他人
    申請准予使用，本無不法利益之意圖，則其能否構成本罪，非無研求之餘地，最
    高法院二十三年一八九二號、三十一年上字第一○三八號、五十二年台上字第二
    二四二號判例意旨可資參照。
三、公訴人認被告涉有上開竊佔犯嫌，係以右揭拆除改建之事實，業經被告乙○○於
    警、偵訊中坦承不諱，及卷附高雄市政府地政處前鎮地政事務所之土地謄本為其
    論據。訊據被告乙○○則堅決否認有何竊佔犯行，辯稱該處舊有木屋係其父自民
    國三十六年間起便設籍居住，其亦自小在該處長大，嗣八十七年間該屋已年久失
    修，不堪居住，其始自行僱工改建為鐵皮屋，其並未超出原本的木屋範圍等語。
四、經查：
(一)被告所改建之門牌號碼高雄市前鎮區○○○路一三三二號鐵皮屋一棟，係座落於
    高雄市○鎮區○○段第一○○、第一○一地號之基地上，而該基地分係財政部國
    有財產局及董登村、曾燈草、陳素華、吳辛亮、董萬福、董進瑩、董方樓、董億
    裕等多人所共有，並非在告訴人丙○○所有座落高雄市○鎮區○○段第九十八號
    上之事實，有高雄市○鎮區○○段第九八、一００、一０一地號土地登記謄本數
    紙附卷可憑，而該屋確實座落之位置並經本院至現場履勘及囑託丈量明確，亦有
    勘驗筆錄一紙及高雄市政府地政處前鎮地政事務所複丈成果圖一份附卷足憑），
    亦為告訴代理人丁○○及被告於本院調查中自承無訛，則上開房屋並非坐落告訴
    人所有之土地上，要足認定。
(二)上開鐵皮屋所坐落之高雄市○鎮區○○段第一００、第一０一地號土地，係告訴
    人之父莊開賢自日據時代起占有，後來由告訴人繼承，因當初被告之父生活困難
    ，告訴人遂將坐落其上之木造房屋租予被告一家居住，當時有訂立租賃契約，且
    象徵性的收取少額租金，但時間一久，也就沒有再收取租金了，直到七十幾年間
    ，告訴人原本有意收回房屋，但因被告家境不佳，乃同意由被告繼續使用系爭土
    地，嗣八十七年間，因上開木造房屋已十分破舊，且隨時有倒塌之危險，告訴人
    有意將該木屋拆除重建，並另外為被告之母安排住處，遂寄發存證信函通知被告
    遷出，但被告並未理會，且逕自拆除該木屋重建等語，業經告訴代理人於本院調
    查中陳述明確，是被告所辯其係自小居住該處等語，應屬實在。
(三)告訴人所有之木造房屋原本係同時坐落於高雄市○鎮區○○段第九八、一００、
    一０一地號土地，然坐落於第九八地號土地部分業於六十四年十月間因失火燒燬
    ，故該木造房屋之範圍僅及於第一００、一０一地號土地，被告於八十七年間所
    改建之鐵皮屋亦係按照原來木造房屋之位置所搭建，並無超出原來木造房屋之範
    圍等情，業據被告供承在卷，且為告訴代理人所不爭執。被告占有上開土地，既
    係經告訴人同意，而其改建之鐵皮屋復未超出原來木造房屋之範圍，則被告將原
    有之木造房屋拆除，並在原地改建，僅係於其合法之繼續占有狀態中，變更其使
    用之方法，尚難遽認其有何不法利益之意圖。
(四)至告訴代理人所指訴被告另於告訴人所有之獅甲段第九八地號上搭建金爐一座云
    云，惟訊據被告堅詞否認該金爐係其所搭建，辯稱該金爐係鄰近之南海萬玉宮所
    有，與其無關等語，核與證人即振興里里長甲○○所證述之情節相符，而告訴人
    復無法提出該金爐究為何人所建，自難遽予推論被告確有此部分犯行。
五、綜上所述，被告於占有上開土地之始既係本於告訴人之同意，並非趁告訴人之不
    知而占有告訴人之不動產，被告所為已與竊佔罪之構成要件有間，至其擅自改建
    繼續占用土地部分，除構成刑事毀損罪責外（此部分業經判決被告有期徒刑七月
    ，緩刑二年確定），應僅屬雙方民事侵權行為或不當得利債務糾紛而已，告訴人
    應另循其他民事途徑訴請拆屋還地，以資解決，尚難謂被告有何竊佔犯行。此外
    ，復查無其他積極證據，足以證明被告有何竊佔犯行，不能證明被告犯罪，揆諸
    上開說明，自應為被告無罪之諭知。
據上論斷，應依刑事訴訟法第三百零一條第一項前段，判決如主文。
中      華      民      國      九十二      年      六    月    十六    日
                                        臺灣高雄地方法院刑事第一庭
                                            審判長法  官  林  水  城
                                                  法  官  盧  怡  秀
                                                  法  官  謝  雨  真
右正本證明與原本無異。
如不服本判決，應於判決送達後十日內，向本院提出上訴狀。
                                                  書記官  陳  威  志
中    華    民    國      九十二      年      六      月      十七      日


司法院資訊處製作；財團法人民間司法改革基金會備份。
